臺灣基隆地方法院交通事件裁定　　　　　96年度交聲字第80號
移送機關即
原處分機關　交通部公路總局臺北區監理所基隆監理站
異　議　人
即受處分人　乙○○
上列異議人因違反道路交通管理處罰條例事件，對於交通部公路
總局臺北區監理所基隆監理站於中華民國96年3 月14日所為之裁
決（原處分案號：基監字第裁42－RB0000000 號）聲明異議，本
院裁定如下：
    主  文
異議駁回。
    理  由
一、移送機關即原處分機關交通部公路總局臺北區監理所基隆監
    理站（下稱原處分機關）據舉發單位基隆市政府警察局第一
    分局南榮派出所交通警察分隊（下稱舉發單位）所舉發之違
    規事實所為之原處分意旨略以：受處分人即異議人（下稱異
    議人）乙○○，於民國（下同）95年12月8 日下午5 時20分
    許，駕駛車牌號碼為P6H─261號重型機車（下稱系爭車輛）
    ，途經基隆市○○街口單行道路，未按遵行方向行駛，適經
    基隆市政府警察局第一分局南榮派出所執勤警員甲○○發覺
    當場攔停稽查取締，以車輛駕駛人乙○○有「不按遵行之方
    向行駛」之違規行為，逕行掣發基警交字第RB0000000 號舉
    發違反道路交通管理事件通知單（下稱舉發通知單），而因
    異議人拒絕簽收警員開立之舉發通知單，經警員在通知單上
    載明異議人拒絕簽收之事由後，依違反道路交通管理事件統
    一裁罰基準及處理細則第11條第1 項第1 款規定，視為異議
    人已經收受該通知單。嗣異議人於舉發通知單上所載於應到
    案日期後即96年3 月1 日向原舉發單位提出申訴，經原舉發
    單位於96年3 月7 日以基警一分五字第0960101979號函函復
    ，仍認異議人確有上揭違規行為，原處分機關乃於96年3 月
    14日以異議人違反道路交通管理處罰條例第45條第1 款、第
    63條第1 項第1 款（原裁決書漏引「第1 款」）之規定，裁
    處罰鍰新臺幣（下同）1,800 元，並記違規點數1 點，於法
    並無不合等語。
二、聲明異議意旨略以：一(一)伊於95年12月8 日下午，人坐在機
    車座位上，雙腳著地於基隆市○○區○○街47號門前左側，
    當時機車係逆向停於該地，正在等人，並未行駛，此時有一
    警員甲○○騎機車行經上開地點，見狀立刻開了1 張違反道
    路交通管理處罰條例第45條第1項第1款的紅單給伊，因伊自
    認無違規，所以未在紅單上簽名。(二)伊的行為屬「臨時停車
    」且符合道路交通安全規則第96條第1 項之規定，查基隆市
    警察局第一分局書函（96年3月7日發文）指伊違反上開規則
    ，自有違誤。二(一)介於精一路（即入口）與成功一路（即出
    口）的「龍安街前段」係一單行道，入口無單行道標誌，出
    口無「禁止進入」標誌，下列3 條逆向路線均可到達龍安街
    47 號：1.第1條路線：由鐵路平交道經成功一路右轉龍安街
    ，陸橋下方有禁止右轉標誌，係屬違規。2.第2 條路線：由
    仁五路經成功一路左轉龍安街，無禁止進入標誌，是否違規
    ，有待鈞長認定。3.第3 條路線：由崇安街20巷經過通道左
    轉龍安街，無禁止左轉標誌，是否違規，有待鈞長認定。(二)
    退萬步言，縱認基隆市警察局第一分局書函所稱即使屬實，
    則伊於95年12月8日下午是由上開哪1條路徑到達龍安街47號
    前被警「當場」（指龍安街47號，即伊與警員甲○○相遇之
    處）攔停舉發，基隆市警察局第一分局南榮派出所警員甲○
    ○應負舉證之責，因該警員與伊由一條路的相向兩端進入，
    而同時在中間即龍安街47號碰面，此處離第1條路線或第2條
    路線的入口還有相當長的距離。... 原裁決機關及原舉發機
    關之認事用法，顯有違誤，賜裁定將原裁決撤銷，以保權益
    云云。
三、按汽車在單行道行駛時，應在快車道上按遵行方向順序行駛
    ，劃有路面邊線者，除起駛、準備停車或臨時停車外，不得
    駛出路面邊線，道路交通安全規則第96條定有明文。次按汽
    車駕駛人，爭道行駛而有不按遵行之方向行駛者，處新臺幣
    600 元以上1,800 元以下罰鍰，道路交通管理處罰條例（下
    稱同條例）第45條第1 款亦揭諸甚明。另該條例所稱之「汽
    車」，包括機器腳踏車，同條例第3 條第8 款亦定有明文。
四、經查：
  (一)異議人對其於前揭時間，於上揭基隆市○○街口單行道路，
    ，為執勤員警攔停稽查，並當場表明以不按遵行之方向行駛
    為由逕行舉發等情，並不爭執。另有基隆市政府警察局第一
    分局96年3 月7 日基警一分五字第0960101979號函影本、基
    隆市政府警察局95年12月8 日基警交字第RB0000000 號舉發
    違反道路交通管理事件通知單影本各1 件在卷可按。
  (二)又異議人雖以前詞置辯，惟證人即舉發本件違規之基隆市政
    府警察局第一分局南榮派出所警員甲○○到庭具結證稱：「
    （問：本件異議人查獲地點龍安街是否為單行道？）是。（
    問：你如何查獲異議人違規情形？）我看到異議人是從成功
    一路右轉進入龍安街，他是在逆向行駛中被我查獲。（問：
    異議人稱他當時是坐在逆向停放的機車上？）不是。我看到
    異議人時，異議人機車確實是在逆向行駛中。」等語綦詳（
    參見本院卷第17頁至第18頁之96年3月21日訊問筆錄）。按
    證人甲○○乃為原處分機關所認定異議人有前開違規行為之
    原證人，其並到庭在本院法官面前以言詞供述異議人有前開
    違規事實，本院由其上開供述已得有異議人確有上開違規行
    為之心證，且於本件卷存證據資料內並無任何積極證據足以
    證明證人上開供述係屬虛偽，亦無有足以令人顯信證人甲○
    ○其供述為不可採之品性證據或前科證據存在，本院自不得
    僅以證人甲○○為本件開單告發異議人之員警而全盤抹煞其
    所具有之原證人資格。異議人雖以前詞置辯，惟查：本院於
    前揭期日調查時，證人已就異議人行駛路徑及當場查獲過程
    等情節陳述具體明確，是異議人前開所辯其係臨時停車，並
    非逆向行駛云云，顯不足採。此外，異議人對前開證人之供
    述並無法舉出或請本院調查任何對其有利之證據資料，以使
    本院對證人所供述異議人違規之事實產生任何合理之懷疑，
    再交通警察掣單舉發違反道路交通管理處罰條例所列之違規
    事實，本質上為行政處分，係公務員基於職務上之權力，依
    法就特定之具體事件所為之具公法上效果之單方面行政行為
    ，基於公務員為公法上行為具有公信力之原則，該行政行為
    當可被推定為真正，其據以依法處分之事實認定亦為正確無
    誤。從而，異議人所辯實為事後卸責之詞，且無證據可資證
    明，殊難憑採，是異議人上開交通違規之行為，堪予認定。
五、綜上所述，異議人違規之行為堪可認定，原處分機關據以援
    引上開規定，裁處罰鍰1,800 元，並記違規點數1 點，核無
    違誤或不當，本件異議為無理由，應予駁回。
據上論斷，應依道路交通案件處理辦法第19條，裁定如主文。
中　　華　　民　　國　　96　　年　　5 　　月　　2 　　日
                  交通法庭法    官  齊潔
以上正本證明與原本無異。
對於本件裁定如有不服，應於送達後5日內， 向本院提出抗告書
狀，敘述抗告之理由，抗告於臺灣高等法院。
中　　華　　民　　國　　96　　年　　5 　　月　　2 　　日
                          書 記 官  潘端典
